臺灣臺中地方法院刑事判決  　
111年度訴緝字第108號
公  訴  人  臺灣臺中地方檢察署檢察官
被      告  顧惟傑




上列被告因詐欺等案件，經檢察官提起公訴（110年度偵字第376
24號），嗣被告於準備程序中就被訴事實為有罪之陳述，經本院
合議庭裁定由受命法官獨任進行簡式審判程序，判決如下：
    主  文
丙○○三人以上共同冒用公務員名義犯詐欺取財罪，累犯，處有期
徒刑壹年肆月。
偽造之「臺灣臺北地方法院檢察署印」公印文壹枚沒收；未扣案
之犯罪所得新臺幣肆仟參佰元沒收，於全部或一部不能沒收或不
宜執行沒收時，追徵其價額。
    犯罪事實
一、丙○○於民國110年5月間，從事收取、轉交「車手」實際取得
    之詐欺所得款項等工作（丙○○涉嫌參與犯罪組織部分由另案
    審理）。嗣丙○○與王汶岳（涉嫌本案犯行部分業經本院審結
    ）、真實姓名年籍不詳而於通訊軟體「微信」使用暱稱「噴
    火龍」之人（無證據證明係未成年人，下稱「噴火龍」）等
    不詳人士，基於意圖為自己不法所有之三人以上共同冒用公
    務員名義犯詐欺取財，及行使偽造公文書之犯意聯絡，由不
    詳人士自110年5月21上午9時10分許起，陸續假冒中央健康
    保險局人員、員警、檢察官等身分撥打電話給甲○○，佯稱：
    因資料顯示甲○○積欠醫藥費，若甲○○未曾接受該等醫藥服務
    ，可代為轉接165反詐騙諮詢專線；經查詢後，發現甲○○之
    某金融帳戶遭用以收受不法資金，若甲○○未涉及該不法行為
    ，可代為轉接檢察官提供協助；為調查甲○○有無涉及不法，
    須甲○○交出從金融帳戶所提領之現金以及存摺、金融卡等物
    品進行監管、清查資產云云，致甲○○陷於錯誤，於同日中午
    12時許，從金融帳戶提領新臺幣（下同）44萬元後，旋依不
    詳人士之指示，於同日中午12時40分許，在臺中市霧峰區丁
    台路「新登宮」附近某處，將上開提領款項中之43萬元以及
    如附表所示之存摺、金融卡等物品當面交給王汶岳，王汶岳
    則交付不詳人士所偽造具公文書性質之「臺灣臺北地方法院
    檢察署分案調查證物清單」1紙（其上顯示有「臺灣臺北地
    方法院檢察署印」之偽造公印文1枚）予甲○○收執，待甲○○
    離去後，王汶岳旋於同日中午12時46分許，依指示將其取得
    之前揭物品放置在「新登宮」之廁所內，再由丙○○依「噴火
    龍」之指示進入該廁所拿取前揭物品，並於不詳時間，在臺
    中市北屯區某處轉交前揭物品予不詳人士，丙○○因此取得4,
    300元（即所轉交款項之百分之一）之報酬。嗣因甲○○發覺
    有異並報警處理，始循線查悉上情。
二、案經甲○○訴由臺中市政府警察局霧峰分局報告臺灣臺中地方
    檢察署檢察官偵查後起訴。　　
    理  由
一、本案被告丙○○所犯均非死刑、無期徒刑或最輕本刑有期徒刑
    三年以上之罪，亦非高等法院管轄第一審之案件，且於本院
    準備程序中，被告先就被訴事實為有罪之陳述，經告知被告
    簡式審判程序之旨，並聽取檢察官、被告之意見後，本院合
    議庭裁定由受命法官獨任進行簡式審判程序，故依刑事訴訟
    法第273條之2規定，本案不適用同法第159條第1項有關排除
    傳聞證據之證據能力規定，合先敘明。　
二、證據名稱：　　　　
(一)被告於警詢、偵訊、本院訊問、準備程序及審理中之自白（
    偵卷第79至85、199至200頁、本院訴卷第242頁、本院訴緝
    卷第57、68至69頁）。
(二)證人即共同被告王汶岳（下僅稱王汶岳）於警詢、本院準備
    程序及審理中、證人即告訴人甲○○於警詢時之證述（偵卷第
    57至62、111至114頁、本院訴卷第119、129至130頁）。
(三)員警偵查報告、偽造之「臺灣臺北地方法院檢察署分案調查
    證物清單」、內政部警政署刑事警察局110年7月28日刑紋字
    第1100071319號鑑定書、監視器錄影畫面截圖、內政部警政
    署反詐騙諮詢專線紀錄表、臺中市政府警察局霧峰分局萬豐
    派出所受理各類案件紀錄表、受（處）理案件證明單（偵卷
    第53至55、129至178頁）。　
三、論罪：
(一)核被告所為，係犯刑法第339條之4第1項第1款、第2款之三
    人以上共同冒用公務員名義犯詐欺取財罪以及同法第216條
    、第211條之行使偽造公文書罪。
(二)被告與王汶岳、「噴火龍」及其他不詳人士間，就上開冒用
    公務員名義犯詐欺取財、行使偽造公文書等犯行，各有犯意
    聯絡及行為分擔，均為共同正犯。
(三)本案被告共同於具公文書性質之「臺灣臺北地方法院檢察署
    分案調查證物清單」上偽造之「臺灣臺北地方法院檢察署印
    」公印文1枚，係其共同偽造該公文書行為之一部，而偽造
    該公文書之低度行為，復為行使之高度行為所吸收，均不另
    論罪。
(四)本案被告之詐欺取財、行使偽造公文書行為間，客觀行為具
    有局部之同一性、著手實行階段並無明顯區隔，且主觀上皆
    係以取得他人受騙財物為最終目的，依一般社會通念，應評
    價為法律概念之一行為，方符刑罰公平原則，是本案被告係
    以法律上一行為同時觸犯三人以上共同冒用公務員名義犯詐
    欺取財罪、行使偽造公文書罪，為想像競合犯，應依刑法第
    55條前段之規定，從一重之三人以上共同冒用公務員名義犯
    詐欺取財罪處斷。　　
四、被告前因竊盜案件，經臺灣南投地方法院以107年度審易字
    第642號判處有期徒刑6月確定（撤回上訴，下稱前案），送
    執行後，因於執行中與已執行完畢之另案違反藥事法案件（
    臺灣南投地方法院106年度審訴字第508號），經臺灣南投地
    方法院以108年度聲字第305號裁定應執行有期徒刑11月確定
    ，嗣於109年2月3日執行完畢出監等情，業經檢察官於本院
    審理中提出上開判決、裁定及刑案資料查註紀錄表、矯正簡
    表為據，而具體指出本案被告構成累犯之證明方法，堪可採
    憑，是被告於前案之有期徒刑執行完畢後，五年內故意再犯
    本案有期徒刑以上之罪，為累犯；參以檢察官復於本院審理
    中具體指出，被告於前案執行完畢不久即再犯本案，顯然目
    無法紀等節，主張本案應依法累犯規定加重其刑（參本院訴
    緝卷第69頁），故本院依司法院大法官會議釋字第775號解
    釋意旨，衡酌被告所涉前案係入監執行完畢、本案係在前案
    執行完畢五年以內之前期所為、以及前案與本案罪質雖不同
    ，但均為故意犯罪，可徵被告不知記取教訓，對刑罰之反應
    力不足等情，認本案並無未處以法定最低本刑即有違罪刑相
    當原則之情形，縱加重最低法定本刑亦無過苛，爰依刑法第
    47條第1項之規定加重其刑。
五、爰以行為人之責任為基礎，審酌被告明知詐欺犯罪在我國橫
    行多年，社會上屢見大量被害人遭各式詐欺手法騙取財物，
    竟夥同王汶岳、「噴火龍」及其他不詳成員，透過假冒中央
    健康保險局人員、員警、檢察官等身分之詐術內容，向告訴
    人騙取現金43萬元等財物，所為實屬不該；又被告迄本院判
    決前，尚未以和解、調解或其他方式賠償告訴人，是本案所
    生損害猶未經被告於事後為適當填補；另考量被告之素行、
    被告在本案犯行之角色分工，以及被告坦承本案犯行之犯後
    態度，暨被告於本案審理中自陳之智識程度、生活狀況（參
    本院訴緝卷第69至70頁）等一切情狀，量處如主文所示之刑
    ，以資懲儆。
六、沒收：
(一)按偽造之印章、印文或署押，不問屬於犯人與否，沒收之，
    刑法第219條定有明文。基此，有關本案被告共同於具公文
    書性質之「臺灣臺北地方法院檢察署分案調查證物清單」上
    偽造之「臺灣臺北地方法院檢察署印」公印文1枚，自應依
    上開規定宣告沒收。至前揭「臺灣臺北地方法院檢察署分案
    調查證物清單」，雖係本案被告所共同偽造，然既經王汶岳
    交由告訴人收執而為行使，自非屬被告等本案犯罪行為人所
    有之物，爰不予宣告沒收。另上開偽造之公印文1枚，雖可
    疑係另以偽造之印章蓋用所生，然細觀該枚偽造公印文所蓋
    印之文書（即前揭偽造之「臺灣臺北地方法院檢察署分案調
    查證物清單」），顯係以電腦等相關設備打印而成，非由自
    然人書寫，是依現今運用電腦製作文書之技術發展，確有透
    過電腦等相關設備而以插入印文圖片方式偽造該枚公印文之
    可能，況本案並未扣得刻有相同印文之實體印章，基於有疑
    唯利被告原則，自不得逕認本案存有偽造之印章而予以宣告
    沒收，附此敘明。
(二)按犯罪所得，屬於犯罪行為人者，沒收之；犯罪所得之沒收
    ，於全部或一部不能沒收或不宜執行沒收時，追徵其價額，
    刑法第38條之1第1項前段、第3項分別定有明文。又按共同
    正犯犯罪所得之沒收、追徵，應就各人所分得之數為之。所
    謂各人「所分得」之數，係指各人「對犯罪所得有事實上之
    處分權限」而言。因此，若共同正犯各成員內部間，對於犯
    罪所得分配明確時，應依各人實際所得宣告沒收（最高法院
    107年度台上字第2989號判決要旨參照）。經查，本案被告
    共同實施之加重詐欺取財犯行，雖有向告訴人詐得現金43萬
    元及如附表所示之存摺、金融卡等物品，然該等詐得物品既
    均經王汶岳以放置於指定地點之方式轉交予被告，再由被告
    轉交予不詳成員，參以被告因上開收取、轉交本案詐得物品
    之行為，乃係實際獲得以其所轉交款項之百分之一計算之報
    酬乙情，業據被告於本院訊問程序及審理中供承明確（本院
    訴卷第242頁、本院訴緝卷第69頁），堪信被告就本案加重
    詐欺取財犯行之詐得財物，業已與其他共同正犯分配明確，
    而此一本案被告實際分得之犯罪所得即4,300元，既未實際
    合法發還被害人，復無刑法第38條之2第2項不宜執行沒收之
    情事，自應依同法第38條之1第1項前段、第3項等規定宣告
    沒收、追徵。
七、依刑事訴訟法第273條之1第1項、第299條第1項前段，刑法
    第28條、第339條之4第1項第1款、第2款、第216條、第211
    條、第55條、第47條第1項、第219條、第38條之1第1項前段
    、第3項，刑法施行法第1條之1第1項，判決如主文。　　
八、如不服本判決，得自收受送達判決書之日起20日內，向本院
    提出上訴書狀（應付繕本），上訴於管轄之上級法院。
本案經檢察官鄒千芝提起公訴，檢察官乙○○到庭執行職務。
中　　華　　民　　國　　111 　年　　7 　　月　　26　　日
  　　　　　　　　刑事第三庭　法　官　蔡宗儒
以上正本證明與原本無異。
如不服本判決應於收受送達後20日內向本院提出上訴書狀，並應
敘述具體理由；其未敘述上訴理由者，應於上訴期間屆滿後20日
內向本院補提理由書（均須按他造當事人之人數附繕本）「切勿
逕送上級法院」。
告訴人或被害人對於判決如有不服，具備理由請求檢察官上訴者
，其上訴期間之計算係以檢察官收受判決正本之日期為準。
                              書記官  梁文婷
中　　華　　民　　國　　111 　年　　7 　　月　　27　　日
附錄本案論罪法條全文：
中華民國刑法第339條之4
犯第339條詐欺罪而有下列情形之一者，處1年以上7年以下有期
徒刑，得併科1百萬元以下罰金：
一、冒用政府機關或公務員名義犯之。
二、三人以上共同犯之。
三、以廣播電視、電子通訊、網際網路或其他媒體等傳播工具，
    對公眾散布而犯之。
前項之未遂犯罰之。
中華民國刑法第216條
（行使偽造變造或登載不實之文書罪）
行使第210條至第215條之文書者，依偽造、變造文書或登載不實
事項或使登載不實事項之規定處斷。
中華民國刑法第211條
（偽造變造公文書罪）
偽造、變造公文書，足以生損害於公眾或他人者，處1年以上7年
以下有期徒刑。

附表：
編號 受騙財物 1 甲○○之中華郵政帳號00000000000000號金融帳戶之存摺及金融卡 2 甲○○之霧峰區農會帳號00000000000000號金融帳戶之存摺及金融卡